臺灣臺南地方法院刑事判決
111年度訴字第85號
公  訴  人  臺灣臺南地方檢察署檢察官
被      告  蔡承翰



選任辯護人  郭栢浚律師
            林士龍律師
            彭大勇律師
上列被告因違反毒品危害防制條例案件，經檢察官提起公訴（11
0年度偵字第20252號、110年度營偵字第2422號、110年度營偵字
第2580號），本院判決如下：
    主  文
蔡承翰犯如附表一所示之罪，共貳罪，各處如附表一所示之刑。
應執行有期徒刑貳年拾月。
扣案如附表二編號一所示之物沒收；未扣案犯罪所得新臺幣壹萬
壹仟貳佰元沒收，於全部或一部不能沒收或不宜執行沒收時，追
徵其價額。
    犯罪事實
一、蔡承翰知悉第二級毒品甲基安非他命、含有第三級毒品成分
    之毒品咖啡包，均屬毒品危害防制條例所列管之毒品，未經
    許可，不得販賣、持有，竟基於販賣第二、三級毒品以營利
    之犯意，分別於附表一所示之時間、地點，以附表一所示之
    方式，販賣第二、三級毒品給附表一所示之購毒者。嗣經警
    於民國110年9月27日，持本院法官核發之搜索票至蔡承翰位
    於臺南市○○區○○○000號住處執行搜索，並扣得附表二編號一
    所示之物，始悉上情。
二、案經嘉義縣警察局民雄分局報告臺灣臺南地方檢察署（下稱
    臺南地檢署）檢察官偵查起訴。
    理  由
一、本案下列所引之供述證據，檢察官、被告蔡承翰及其辯護人
    於本院依法調查上開證據之過程中，均已明瞭其內容而足以
    判斷有無刑事訴訟法第159條第1項不得為證據之情事，而於
    本院準備程序及本案言詞辯論程序就相關事證之證據能力均
    未聲明異議，本院審酌該等證據作成時之情況，並無違法取
    證或其他瑕疵，認為適於作為本案認定事實之依據，該等供
    述證據自得為本案之證據使用。其餘引用之非供述證據，均
    與本案犯罪待證事實具有證據關聯性，且無證據證明有何違
    法取證之情事，並經本院於審理期日依法踐行調查證據程序
    ，亦得為本案之證據使用。
二、按「安非他命」、「甲基安非他命」均係屬毒品危害防制條
    例第2條第2項第2款所列之第二級毒品，安非他命多為硫酸
    鹽或鹽酸鹽，可溶於水，為白色、略帶苦味之結晶，甲基安
    非他命亦多為硫酸鹽或鹽酸鹽，可溶於水，亦為白色、略帶
    苦味之似冰糖狀結晶，但使用劑量及致死劑量，仍屬有別，
    且目前國內發現者都為甲基安非他命的鹽酸鹽，國內緝獲之
    安非他命藥物，多為甲基安非他命，有行政院衛生署管制藥
    品管理局（現改制為衛生福利部食品藥物管理署）93年2月9
    日管檢字第0930001092號函、93年12月22日管檢字第093001
    2251號函闡述甚詳，可見安非他命與甲基安非他命係毒性有
    差別之第二級毒品（最高法院97年度台上字第4536號判決意
    旨參照）。參酌安非他命在國內取得不易，施用情形較少，
    且衡諸一般施用毒品者對於所施用之毒品究為「安非他命」
    、「甲基安非他命」，並無辨明之能力等情，足認本案被告
    及證人陳威智在警詢、偵查、本院準備程序、審理中所述毒
    品「安非他命」應係「甲基安非他命」，應堪認定。
三、認定犯罪事實所憑之證據及理由：
　㈠上開犯罪事實，業據被告於警詢、偵查及本院審理時均坦承
    不諱，核與證人即購毒者陳威智、陳冠宇於警詢、偵查之證
    述情節大致相符，並有嘉義縣警察局民雄分局偵辦蔡承翰涉
    嫌毒品危害防制條例案偵查報告（偵1卷第5至15頁）、本院
    110年聲搜字第993號搜索票（偵2卷第19頁）、嘉義縣警察
    局民雄分局搜索扣押筆錄、扣押物品目錄表（偵2卷第21至2
    5頁）、扣押物品收據（偵2卷第27頁）、現場扣案物品蒐證
    照片（偵2卷第37頁）各1份、被告提供與暱稱「金重要」、
    「家誠」、「Jerry Chen」之通訊軟體擷圖4張（偵2卷第47
    至49頁）、監視器畫面影像擷圖（偵2卷第51頁）、陳威智
    之指認犯罪嫌疑人紀錄表（警1卷第22至24頁）、陳威智指
    認之監視器畫面影像擷圖（警1卷第25頁）各1份、陳威智與
    被告之LINE對話紀錄擷圖3張（警1卷第26至27頁）、陳威智
    中華郵政「帳號：00000000000000號」帳戶之客戶歷史交易
    清單（警1卷第28頁）、被告之中國信託銀行「帳號：00000
    0000000號」帳戶之個人資料及存款交易明細（警1卷第29至
    30頁）、陳冠宇之指認犯罪嫌疑人紀錄表（警2卷第8至11頁
    ）、陳冠宇指認被告所提供之LINE通訊軟體擷圖（警2卷第1
    2頁）、嘉義縣警察局民雄分局111年保管字第429號扣押物
    品清單（本院卷第95至96頁）、111年南院保管字第149 號
    扣押物品清單（本院卷第109頁）各1份附卷可佐，並有如附
    表二編號1所示之物扣案足憑，足見被告上開任意性自白與
    事實相符，堪以採信。
　㈡按販賣毒品之行為，係行為人基於營利目的，販入或賣出毒
    品，販賣毒品者，主觀上須有營利之意圖，且客觀上有販賣
    之行為，即足構成，至於實際是否獲利，則非所問。而買賣
    乃雙向行為，不論係起因於賣家兜售，或買家求購，其態樣
    本不限於以既有現存物品為交易，毒品亦然。在毒品流通網
    絡，基於規避查緝風險、節約囤貨成本等考量，遇有買毒要
    約，常於議妥數量、價金，始對外洽購，至於就供己身施用
    之部分，一併加購，再行賣予買家，均屬尋常可見之買賣類
    型，是以有償提供毒品者，除非別有客觀之特別情事，可資
    證明確係合資、代購或引介者等出於非圖利之意思外，本諸
    毒品危害防制條例遏止毒害漫流之立法宗旨，皆認出於營利
    。本案被告分別於如附表所示時、地，交付第二、三級毒品
    給陳威智、陳冠宇，並收取價金，其行為外觀上已合於販賣
    毒品犯行之構成要件。參以取得毒品之成本需費不貲，販毒
    之行為極具風險，則被告在與陳威智、陳冠宇無特別深厚或
    親密交情下，自無同價、同量轉讓毒品自負風險之理，足認
    被告前開販賣毒品犯行，無非欲從中賺取價差或量差，主觀
    上確有販賣毒品營利之不法意圖，亦堪認定。
　㈢綜上所述，本案事證明確，被告販賣第二、三級毒品犯行，
    堪以認定，應予依法論科。
四、論罪科刑：
　㈠核被告所為，係犯毒品危害防制條例第4條第2項之販賣第二
    級毒品罪、同條例第4條第3項之販賣第三級毒品罪。被告因
    販賣第二、三級毒品而持有第二、三級毒品之低度行為，為
    其販賣之高度行為所吸收，均不另論罪。被告所犯上開各罪
    ，犯意有別，行為殊異，應予分論併罰。
　㈡刑之減輕事由：
　⒈被告對於本案販賣第二、三級毒品犯行，於偵查及審判中均
    自白犯罪，業如前述，爰依毒品危害防制條例第17條第2項
    之規定，均減輕其刑。
　⒉按犯罪之情狀顯可憫恕，認科以最低度刑仍嫌過重者，得酌
    量減輕其刑，刑法第59條定有明文。考其立法理由：科刑時
    原即應依第57條規定審酌一切情狀，尤應注意該條各款所列
    事項，以為量刑標準，本條所謂「犯罪之情狀可憫恕」，自
    係指裁判者審酌第57條各款所列事項以及其他一切與犯罪有
    關之情狀之結果，認其犯罪足堪憫恕者而言，即必於審酌一
    切之犯罪情狀，在客觀上顯然足以引起一般同情，認為縱予
    宣告法定最低刑度猶嫌過重者，始有其適用（最高法院38年
    台上字第16號、45年台上字第1165號、51年台上字第899號
    判決意旨參照）。查被告為本案犯行時，無刑事犯罪前案紀
    錄，有臺灣高等法院被告前案紀錄表1份附卷可佐，其販賣
    第二、三級毒品之次數僅各1次，販賣對象僅各1人，毒害範
    圍並未十分擴散，其犯罪情節較諸大量走私進口或長期販賣
    毒品之「大盤」、「中盤」毒販有重大差異，對社會治安及
    國民健康之危害較輕，復於偵審中自白犯行。綜上被告犯案
    情狀觀之，其販賣第二、三級毒品犯行，經依毒品危害防制
    條例第17條第2項之規定減輕其刑後，縱使科處最輕法定本
    刑，猶嫌過重，且無從與大毒梟之惡行有所區隔，是其犯罪
    情狀相較於法定之重刑，在客觀上已足以引起一般人之同情
    ，爰依刑法第59條規定，均酌量減輕其刑，並均依法遞減之
    。
　⒊本案無毒品危害防制條例第17條第1項減免其刑之適用：
　⑴按犯毒品危害防制條例第4條之罪，供出毒品來源，因而查獲
    其他正犯或共犯者，減輕或免除其刑，毒品危害防制條例第
    17條第1項固有明文。次按上揭所稱「毒品來源」，係指毒
    品犯罪行為人原持有供己犯同條項所列各罪的毒品，源自何
    人之謂；所言「查獲」，除指查獲該其他正犯或共犯外，並
    兼及被告所指其毒品來源其事。故所謂「供出毒品來源，因
    而查獲」，須被告詳實地供出毒品來源具體事證，因而使有
    偵查（或調查）犯罪職權的公務員知悉，而對該上游人員發
    動偵查（或調查），並因而破獲其犯罪者而言。具體以言，
    倘被告所犯同條項所列之罪的犯罪時間，在時序上較早於該
    正犯或共犯供應毒品之時間，縱然該正犯或共犯確因被告之
    供出而被查獲；或其時序較晚於該正犯或共犯供應毒品之時
    間，惟其被查獲之案情與被告自己所犯同條項所列之罪的毒
    品來源無關，均無此減刑寬典的適用（最高法院108年度台
    上字第2734號判決意旨參照）。
　⑵被告辯護人雖辯稱：被告有供出毒品來源「吳承恩」，本案
    應有毒品危害防制條例第17條第1項規定之適用等語。惟查
    ，被告固於警詢供稱其於110年9月24日21時至22時許，在臺
    南市○○區○○村000號路燈旁，以新臺幣（下同）68,000元，
    向吳承恩購買甲基安非他命1包等語。就被告所述吳承恩販
    賣第二級毒品之犯行，經嘉義縣警察局民雄分局報告臺南地
    檢署檢察官偵查後，臺南地檢署檢察官認為吳承恩犯罪嫌疑
    不足，以110年度營偵字第2345號、第2423號對吳承恩為不
    起訴處分，經檢察官職權送再議，臺灣高等檢察署臺南檢察
    分署檢察長以111年度上職議字第372號為駁回再議處分乙節
    ，有前揭不起訴處分書、駁回再議處分書各1份在卷可考（
    本院卷第39至43頁），自難認被告有何供出毒品來源，因而
    查獲其他正犯或共犯之情形。況且，被告所犯本案販賣第二
    級毒品罪之犯罪時間（110年8月12日），在時序上較早被告
    陳稱吳承恩供應其毒品之時間（110年9月24日），參考前揭
    最高法院判決意旨，本案自無毒品危害防制條例第17條第1
    項之適用。被告辯護人前揭所辯，尚非可採。
　㈢爰審酌被告知悉毒品具有成癮性及濫用性，戕害身體健康甚
    鉅，為政府法律禁止及取締流通之違禁物，國家對於查緝毒
    品之相關禁令甚嚴，仍為圖私利，基於營利之意圖而販賣第
    二、三級毒品，所為危及治安和社會秩序匪淺；惟念其犯後
    始終坦認犯行，態度良好；參以其販賣毒品之種類、數量、
    價金；復斟酌其無刑事犯罪前案紀錄，有臺灣高等法院被告
    前案紀錄表1份可參；兼衡其自陳教育程度為五專肄業，在
    工廠上班，月薪約50,000元，與母親同住，需扶養母親（本
    院卷第130頁）等一切情狀，分別量處如附表一所示之刑。
    又本院審酌被告所犯均係販賣毒品罪，其犯罪類型、態樣、
    侵害法益及犯罪時間相近、行為動機相似，責任非難之重複
    程度較高，兼衡被告違反之嚴重性及所犯數罪整體非難評價
    ，定其應執行刑如主文第1項所示。
五、沒收：
　㈠扣案如附表二編號1所示之物，係被告犯本案販賣第二、三級
    毒品犯行聯繫之用，業據其於本院陳述在卷（本院卷第53頁
    ），爰依毒品危害防制條例第19條第1項規定，不問屬於犯
    罪行為人與否，宣告沒收。
　㈡被告販賣本案第二、三級毒品收取之價金11,200元，為其犯
    罪所得，雖未扣案，仍應依刑法第38條之1第1項前段、第3
    項宣告沒收，並諭知於全部或一部不能沒收或不宜執行沒收
    時，追徵其價額。
　㈢扣案如附表二編號2至4所示之物，業據被告於本院供稱均為
    供自己施用毒品所用，與本案無關等語（本院卷第53頁），
    且無證據證明該等扣案物與被告本案犯行相關，爰均不於本
    案宣告沒收，併予說明。
據上論斷，應依刑事訴訟法第299條第1項前段，判決如主文。
本案經檢察官謝旻霓提起公訴，檢察官紀芊宇到庭執行職務。
中　　華　　民　　國　　111 　年　　4 　　月　　20　　日
                  刑事第十一庭  審判長法　官　陳淑勤
                                      法  官  周宛瑩
                                      法  官  張郁昇
以上正本證明與原本無異。
如不服本判決應於收受本判決後20日內向本院提出上訴書狀，並
應敘述具體理由。其未敘述上訴理由者，應於上訴期間屆滿後20
日內向本院補提理由書狀（均須按他造當事人之人數附繕本）「
切勿逕送上級法院」。 
　　　　　　　　　　　　　　　　　    書記官　陳冠盈
中　　華　　民　　國　　111 　年　　4 　　月　　20　　日
附錄本案論罪科刑法條：
毒品危害防制條例第4條
製造、運輸、販賣第一級毒品者，處死刑或無期徒刑；處無期徒
刑者，得併科新臺幣3千萬元以下罰金。
製造、運輸、販賣第二級毒品者，處無期徒刑或10年以上有期徒
刑，得併科新臺幣1千5百萬元以下罰金。
製造、運輸、販賣第三級毒品者，處7年以上有期徒刑，得併科
新臺幣1千萬元以下罰金。
製造、運輸、販賣第四級毒品者，處5年以上12年以下有期徒刑
，得併科新臺幣5百萬元以下罰金。
製造、運輸、販賣專供製造或施用毒品之器具者，處1年以上7年
以下有期徒刑，得併科新臺幣1百50萬元以下罰金。
前五項之未遂犯罰之。
【附表一：】
編號 購毒者 交易時間 （民國） 交易地點 交易方式、毒品種類、數量、價金 （日期：民國；價金：新臺幣） 所犯罪名、宣告刑 1 陳威智 110年8月12日0時許 陳威智位於臺南市○○區○○○路0段000巷0號之住處內 蔡承翰以其持用之門號0000000000號行動電話與陳威智聯絡，約定於左列時地交易價值15,000元之甲基安非他命。陳威智於110年8月11日23時53分匯款11,000元至蔡承翰之中國信託銀行帳戶（帳號：000000000000號）後，蔡承翰於左列時、地，將重量不詳之甲基安非他命1包交付陳威智。 蔡承翰犯販賣第二級毒品罪，處有期徒刑貳年捌月。 2 陳冠宇 110年9月6日22時許 臺南市新營區營新醫院附近 蔡承翰以其持用之門號0000000000號行動電話與陳冠宇聯絡，約定於左列時地交易價值500元含有第三級毒品成分之毒品咖啡包。蔡承翰在左列時地，將重量不詳含有第三級毒品成分之毒品咖啡包1包交付陳冠宇，並收取價金200元。 蔡承翰犯販賣第三級毒品罪，處有期徒刑壹年拾月。 
【附表二：】　　　　　　　　　
編號 品名 單位 數量 備註 1 iPhone手機（含門號0000000000號SIM卡1張） 支 1 IMEI：000000000000000 2 甲基安非他命 包 1  3 安非他命吸食器 組 1  4 毒品咖啡包 包 3